臺灣高雄地方法院刑事判決　　　　　　　　　　　　　九十一年度交易字第六號
　　公　訴　人　臺灣高雄地方法院檢察署檢察官
　　被　　　告　甲○○
右列被告因公共危險案件，經檢察官聲請簡易判決處刑（九十年度偵字第二一一七九
號），經本院高雄簡易庭認不宜以簡易判決處刑，移由請本院刑事庭依普通程序審理
，本院判決如左：
    主    文
甲○○服用酒類，不能安全駕駛動力交通工具而駕駛，處拘役拾日，如易科罰金，
以佰元折算壹日。
    事    實
一、甲○○自民國九十年七月十七日凌晨某時許飲用酒類，明知其已因服用酒類，達
    不能安全駕駛動力交通工具之程度，竟仍於同日上午六時二十五分許，駕駛車牌
    號碼ＸＭＱ一二九號動力交通工具重型機車，沿高雄市○○○路由東向西方向行
    駛，行經六合一路與忠孝路口，原應注意車前狀況並隨時採取必要之安全措施，
    而當時天氣晴、日間自然光線、視距良好、市區○○道路乾燥平直、無缺陷及障
    礙，依其智識、能力又無不能注意之情事，詎甲○○因通宵未眠、服用酒類，嗜
    睡、注意力降低而疏未注意，撞及由乙○○駕駛、沿高雄市○○路由北往南方向
    行駛、李國宮所有、車牌號碼ＱＢ七八八三號之自用小客車左後車門，甲○○因
    而人車倒地，受有頭部外傷合併腦震盪、多發性顏面撕裂傷、頸部撕裂傷、右肩
    部及右背裂傷、兩膝挫擦傷之傷害（過失傷害及毀損部分均未據告訴）；嗣經員
    警據報前往處理，並對甲○○抽血進行酒精濃度測試，甲○○於同日上午八時許
    之血液酒精濃度為七十九亳克＼公升，換算為呼氣酒精濃度為０‧三九五亳克＼
    公升，因而發覺上情。
二、案經高雄市政府警察局新興分局移送臺灣高雄地方法院檢察署檢察官聲請簡易判
    決處刑，經本院高雄簡易庭認不宜以簡易判決處刑，移由本院刑事庭審理。
    理    由
一、訊據被告甲○○固不否認於右揭時、地飲用酒類，仍駕駛車牌號碼ＸＭＱ一二九
    號動力交通工具重型機車，沿高雄市○○○路由東向西方向行駛，行經六合一路
    與忠孝路口，因嗜睡撞及由乙○○駕駛、沿高雄市○○路由北往南方向行駛、李
    國宮所有、車牌號碼ＱＢ七八八三號之自用小客車左後車門，其因而人車倒地，
    受有頭部外傷合併腦震盪、多發性顏面撕裂傷、頸部撕裂傷、右肩部及右背裂傷
    、兩膝挫擦傷之傷害，其於同日上午八時許之呼氣酒精濃度為０‧三九五亳克＼
    公升等情，惟矢口否認有因服用酒類不能安全駕駛動力交通工具而駕駛之犯行，
    辯稱：當日係乙○○闖越紅燈，其因熬夜疲累又服用酒類始嗜睡、發生本件車禍
    云云。
二、經查：
（一）被告自九十年七月十七日凌晨某時許飲用酒類，明知其已因服用酒類，達不能
      安全駕駛動力交通工具之程度，竟仍於同日上午六時二十五分許，駕駛車牌號
      碼ＸＭＱ一二九號動力交通工具重型機車，沿高雄市○○○路由東向西方向行
      駛，行經六合一路與忠孝路口，因通宵未眠、服用酒類，嗜睡、注意力降低而
      疏未注意，撞及由乙○○駕駛、沿高雄市○○路由北往南方向行駛、李國宮所
      有、車牌號碼ＱＢ七八八三號之自用小客車左後車門，被告因而人車倒地，受
      有頭部外傷合併腦震盪、多發性顏面撕裂傷、頸部撕裂傷、右肩部及右背裂傷
      、兩膝挫擦傷之傷害，嗣經員警據報前往處理，並對被告抽血進行酒精濃度測
      試，其於同日上午八時許之血液酒精濃度為七十九亳克＼公升，換算為呼氣酒
      精濃度為０‧三九五亳克＼公升之事實，除其中被告是否已因飲用酒類達不能
      安全駕駛動力交通工具程度一節外，業據被告於警、偵訊及本院審理中坦認不
      諱，核與乙○○供陳情節及道路交通事故調查報告表、生化檢驗報告單、舉發
      違反交通管理事件通知單、刑法第一百八十五條之三案件測試觀察紀錄表所載
      相符，當日被告所受傷勢為頭部外傷合併腦震盪、多發性顏面撕裂傷、頸部撕
      裂傷、右肩部及右背裂傷、兩膝挫擦傷，及其意識嗜睡，並經本院職權函查屬
      實，有邱綜合醫院邱醫字第九一００四六號覆函可考；其中被告於肇事後之九
      十年七月十七日上午八時許，有昏睡叫喚不醒之情形，血液酒精濃度為七十九
      亳克＼公升，換算呼氣酒精濃度為０‧三九五亳克＼公升，亦經現場處理員警
      當場觀察、測試後記載明確，有生化檢驗報告單、刑法第一百八十五條之三案
      件測試觀察紀錄表附卷可稽；而當時天氣晴陰、日間自然光線、視距良好、市
      區○○道路乾燥平直、無缺陷及障礙，依其智識、能力又無不能注意之情事，
      亦據高雄市政府警察局交通大隊第四分隊據報處理之員警觀察、記載明確，有
      道路交通事故調查報告表在卷可憑。
（二）按刑法第一百八十五條之三規定所謂「不能安全駕駛」，係抽象危險犯，並不
      以發生具體危險為必要，對於呼氣酒精濃度已達每公升０．五五毫克（０．五
      五亳克＼公升）以上，肇事率為一般正常人之十倍，認為已達不能安全駕車之
      標準，此業經法務部八十八年五月十八日以法八八檢字第００一六六九號函告
      週知，應為絕對不能安全駕駛動力交通工具；而就醫學文獻所知，酒精對人體
      造成之影響，於呼氣時酒精濃度達每公升０‧二五毫克（約合體內血液中酒精
      濃度五０亳克＼公升或百分之零點零五）即會輕度中毒，造成輕度協調功能降
      低，呼氣酒精濃度達每公升０‧五毫克時（約合體內血液中酒精濃度一００亳
      克＼公升或百分之零點一）屬輕到中度中毒症狀，出現反應較慢、感覺減低、
      影響駕駛之狀況，又食後飲酒後約五十一分鐘，其體內血液酒精濃度可達最高
      ，呼氣酒精濃度亦達最高，其後再以平均每小時０‧０八亳克＼公升之速率代
      謝，此亦經本院職權函內政部警政署刑事警察局查證明確，有內政部警政署刑
      事警察局（九十一）刑鑑字第一一七一八號覆函暨換算說明資料、刑事警察局
      鑑識科科長、技士翁景惠、王光全、何敏群、翁景惠合著之「臺灣地區國人飲
      酒量與呼氣、血液、尿液、唾液酒精濃度間關連之研究」一文可資佐憑，復有
      行政院國軍退除役官兵輔導委員會臺北榮民總醫院八十八年八月五日（八八）
      北總內字第二六八六八號函、八十八年十月二十六日（八八）院賓文廉字第一
      三四０七號臺灣高等法院函附台北醫學院附設醫院精神科主任蔡尚穎「酒精對
      人體生理與行為之影響」一文可資參佐。本件被告肇事後之一個鐘頭又四十分
      鐘後即九十年七月十七日上午八時許之呼氣酒精濃度經換算為為０‧三九五亳
      克＼公升，業如前述，其呼氣酒精濃度已逾０‧二五毫克＼公升之標準，達輕
      度中毒、輕度協調功能降低程度，且本件被告肇事時意識嗜睡、有昏睡叫喚不
      醒情形，並為被告自承不諱，並有邱綜合醫院覆函、刑法第一百八十五條之三
      案件測試觀察紀錄表可按，前已述及，參諸被告撞及乙○○駕駛之自用小客車
      左後車門前，並未為任何煞車、閃避之反應，此觀道路交通事故調查報告中被
      告所駕車輛並無留下任何煞車痕跡自明，且被告於肇事後約一個鐘頭又四十分
      鐘後，呼氣酒精濃度達０‧三九五亳克＼公升，而呼氣酒精濃度消退率約為每
      小時０‧０八亳克＼公升，有前開資料可據，是被告肇事時呼氣酒精濃度已近
      每公升０．五五毫克，被告已因酒後注意力及反應力降低、意識模糊、嗜睡，
      非唯未能注意車前狀況，且未能適時為減速、煞車之應變反應，而撞及乙○○
      駕駛、車牌號碼ＱＢ七八八三號之自用小客車左後車門，亦即被告肇事當時，
      已達不能安全駕駛之程度，殆無疑義。
（三）是被告所辯，要屬卸責之詞，洵無可採，本件事證已臻明確，被告犯行堪以認
      定，應依法論科。
四、核被告所為，均係犯刑法第一百八十五之三條服用酒類不能安全駕駛動力交通工
    具而駕駛罪。爰審酌被告並無前科、素行良好，而酒精成分對人之意識能力具有
    不良影響，超量飲酒後會導致對週遭事務之辨識及反應能力較平常狀況薄弱，被
    告服用酒類達不能安全駕駛之程度，竟仍駕駛汽車於道路上行駛，對一般往來之
    人車均生高度危險性，實有可罰，且其犯後均猶否認犯行、飾詞狡辯，但已與乙
    ○○達成和解、經乙○○撤回告訴等一切情狀，量處如主文所示之刑，並諭知如
    易科罰金之折算標準。
據上論斷，應依刑事訴訟法第四百五十二條、第二百九十九條第一項前段，刑法第一
百八十五之三條、第四十一條第一項，罰金罰鍰提高標準條例第二條，判決如主文。
本案經檢察官楊忠城到庭執行職務。
中      華      民      國    九十一    年      五      月      七      日
                                臺灣高雄地方法院交通法庭
                                      法  官  洪  文  慧
右正本證明與原本無異。
如不服本判決，應於判決送達後十日內，向本院提出上訴狀。
                                      書記官  蔡  維  容
中      華      民      國    九十一    年      五      月      七      日
